臺灣嘉義地方法院民事判決
110年度嘉簡字第57號
原      告  劉慶瑞  
訴訟代理人  陳智全律師
被      告  許崇賓律師即劉錫之遺產管理人
            李金生  
            劉瑞芳  
            劉瑞榮  
上列當事人間請求分割共有物事件，本院於民國111年8月9日言
詞辯論終結，判決如下：
    主  文
兩造共有坐落嘉義縣○○鄉○○○段000地號（面積60平方公尺）、同
段460之3地號（面積101平方公尺）、同段460之4地號（面積287
平方公尺）、同段460之5地號（面積20平方公尺）土地予以合併
分割，分割方法如下：附圖所示代號甲部分、面積100平方公尺
土地分歸被告李金生取得；代號乙部分、面積59平方公尺土地分
歸被告許崇賓律師即劉錫之遺產管理人取得；代號丙部分、面積
282平方公尺土地分歸被告劉瑞芳、劉瑞榮按原應有部分維持共
有；代號丁部分、面積27平方公尺土地分歸原告劉慶瑞取得。
訴訟費用由兩造依附表所示比例負擔。
    事實及理由
壹、程序方面：
一、按不變更訴訟標的，而補充或更正事實上或法律上之陳述者
    ，非為訴之變更或追加，民事訴訟法第256條亦定有明文。
    查原告原訴請分割坐落嘉義縣○○鄉○○○段000○00000○00000○0
    0000地號土地(以下合稱系爭土地)，並請求准予分割如起訴
    狀所附分割圖(本院卷第31頁)所示。嗣被告均對上開分割方
    案表示不同意，原告乃於111年4月11日具狀及同年8月9日言
    詞辯論期日以言詞當庭變更聲明請求兩造共有系爭土地，請
    准予分割如附圖即嘉義縣竹崎地政事務所111年6月10日土地
    複丈成果圖（下稱附圖）所示之分割方案。核原告上開聲明
    之變更，屬補充、更正法律上及事實上之陳述，非為訴之變
    更，揆諸前揭規定，並無不合，應予准許。
二、被告許崇賓律師即劉錫之遺產管理人經合法通知，未於言詞
    辯論期日到場，核無民事訴訟法第386條所列各款情形，爰
    依原告之聲請，由其一造辯論而為判決。　　
貳、實體方面：
一、原告主張：系爭土地為兩造所共有且相連接之土地，各共有
    人應有部分如附表所示，兩造無不分割之約定，而依其使用
    目的復無不能分割之情形，茲因無法協議分割，爰依民法第
    823條、第824條之規定，併顧及系爭土地上均有各共有人之
    建物，請求裁判分割如附圖所示方法分割，並聲明：兩造共
    有系爭土地如附圖所示代號甲部分、面積100平方公尺土地
    分歸被告李金生取得；代號乙部分、面積59平方公尺土地分
    歸被告許崇賓律師即劉錫之遺產管理人取得；代號丙部分、
    面積282平方公尺土地分歸被告劉瑞芳、劉瑞榮按原應有部
    分維持共有；代號丁部分、面積27平方公尺土地分歸原告劉
    慶瑞取得。
二、被告方面：　　
(一)被告李金生、劉瑞芳、劉瑞榮均以：同意原告提出之111年6
    月10日附圖所示之分割方案。　　
(二)被告許崇賓律師即劉錫之遺產管理人雖未於言詞辯論期日到
    場，惟前曾具狀對原告起訴狀所附之分割圖仍將被告等人分
    歸保持共有，顯不利於處理被繼承人劉錫之遺產，並表示不
    同意該分割圖。嗣經原告變更聲明如附圖所示之分割方案後
    ，則未提出書狀作何聲明或陳述。　　　
三、本院之判斷：
(一)本件原告主張系爭4筆土地為兩造所共有，各共有人應有部
    分比例如附表所示，系爭4筆土地並無不能分割之情事，兩
    造間亦無不能分割之約定等情，而不能以協議定分割之方法
    乙節，為兩造所是認，復有原告提出土地登記第三類謄本、
    地籍圖謄本為憑，且為被告均不爭執，經本院核閱無訛，堪
    信原告主張為真實；又系爭4筆土地地界相連，而為相鄰之
    不動產，原告主張合併分割系爭4筆土地，經被告李金生、
    劉瑞芳、劉瑞榮到庭表示同意，其被告許崇賓律師即劉錫之
    遺產管理人經合法通知未到庭，前所具狀對此亦未為反對之
    意見，是原告主張合併分割系爭4筆土地，洵屬有據，應予
    准許。
(二)次按請求共有物之分割，應由法院依民法第824條命為適當
    之分配，不受當事人主張之拘束。又法院為裁判分割時，應
    顧及公平、當事人之聲明、應有部分之比例與實際是否相當
    、共有物之客觀情狀、性質、價格與經濟價值、共有利益、
    各共有人之主觀因素及使用現狀、利害關係等因素為綜合判
    斷。經查：系爭土地之西臨道路，由北而南依序有被告李金
    生、劉錫、劉瑞榮與劉瑞芳共有、原告之建物等情，為兩造
    所不爭執，並經本院於110年8月23日會同兩造及嘉義縣竹崎
    地政事務所人員勘測現場屬實，並製有勘驗筆錄、使用現況
    圖、現場照片及土地複丈成果圖附卷可稽，自屬真實。
(三)再者，依原告所提出分割方案，經本院囑託嘉義縣竹崎地政
    事務所測繪結果，即如附圖所示。依此案分割方法，原則上
    係依共有人之占有現況分割土地，且各共有人分配之土地皆
    可接臨道路，方便出入，再者，而絕大多數共有人皆同意按
    附圖所示之方案分割，故其中如附圖代號甲部分面積100平
    方公尺之土地分歸被告李金生；代號乙部分面積59平方公尺
    之土地分歸被告許崇賓律師即劉錫之遺產管理人取得；代號
    丙部分面積282平方公尺之土地分歸被告劉瑞榮及劉瑞芳取
    得並依原持分比例保持共有；代號丁部分面積27平方公尺之
    土地分歸原告取得，使該土地充分發揮經濟效用，符合共有
    人之意願，並切合實際狀況及需要，是本院勘酌系爭土地之
    經濟效益、實際狀況、土地整體利用之經濟性及共有人間分
    割利益之均衡等情，認附圖方案所示之分割方式，可發揮土
    地之經濟效用，且各共有人間並無相互補償問題，對各共有
    人均為公平，應屬可採，爰判決分割如主文第1項所示。
(四)末按因共有物分割、經界或其他性質上類似之事件涉訟，由
    敗訴當事人負擔訴訟費用顯失公平者，法院得酌量情形，命
    勝訴之當事人負擔其一部，民事訴訟法第80條之1定有明文
    。本件土地分割後，雙方均同蒙其利，故應依雙方對土地之
    應有部分比例，計算各當事人應該負擔之訴訟費用比例如附
    表所示。　
中　　華　　民　　國　　111 　年　　8 　　月　　23　　日
                          臺灣嘉義地方法院嘉義簡易庭
                                  法　官　陳思睿
以上正本係照原本作成。
如對本判決上訴，須於判決送達後20日內向本庭（嘉義市文化路
308之1號）提出上訴狀（均須按他造當事人之人數附繕本）。如
委任律師提起上訴者，應一併繳納上訴審裁判費。
中　　華　　民　　國　　111 　年　　8 　　月　　23　　日
                                  書記官  周瑞楠
附表：
編號 共有人 應有部分比例  訴訟費用負擔比例 １ 劉慶瑞 21/480  21/480 ２ 許崇賓律師即劉錫之遺產管理人 1/8  1/8 ３ 李金生 103/480  103/480 ４ 劉瑞芳 148/480  148/480 ５ 劉瑞榮 148/480  148/480